【裁判字號】    99,易,250
【裁判日期】    990709
【裁判案由】    傷害等
【裁判全文】
臺灣板橋地方法院刑事判決               99年度易字第250號
公  訴  人  臺灣板橋地方法院檢察署檢察官
被      告  丙○○
選任辯護人  郭學廉律師
上列被告因傷害等案件，經檢察官提起公訴（98年度偵字第
31356 號），本院判決如下：
    主  文
丙○○以加害生命、身體之事，恐嚇他人致生危害於安全，處拘
役伍拾日，如易科罰金，以新臺幣壹仟元折算壹日。
被訴傷害部分，無罪。
    事  實
一、丙○○係乙○○之兄，兩人具有家庭暴力防治法第3 條第4
    款之家庭成員關係，彼此間有金錢糾紛。嗣丙○○於民國98
    年10月17日下午4 時許至位於臺北縣鶯歌鎮○○○路褔德巷
    2 弄9 號之「豐采人生社區」警衛室拿取信件及繳交管理費
    時，住在該社區4 樓之乙○○見狀，即下樓向丙○○催討款
    項，兩人因而發生爭執，詎丙○○竟基於恐嚇之犯意，對乙○○恫稱：「今日要讓你死！」等語（臺語），即以此加害
    生命、身體之事，恐嚇乙○○，使乙○○心生畏懼致生危害
    於安全。嗣經乙○○報警處理，而查悉上情。
二、案經乙○○訴由臺北縣政府警察局三峽分局報請臺灣板橋地
    方法院檢察署檢察官偵查起訴。
    理  由
壹、證據能力部分：
(一)按被告以外之人於審判外之言詞或書面陳述，除法律規定者
    外，不得作為證據，刑事訴訟法第159 條第1 項定有明文。
    證人丁○○、證人即告訴人乙○○於警詢中所為之證述及財
    團法人恩主公紀念醫院（下稱恩主公醫院）醫師宋申光、臺
    北市立聯合醫院忠孝院區醫師陳國顯所開立之驗傷診斷書、
    診斷證明書各一份，均係被告丙○○以外之人於審判外之言
    詞或書面陳述，依上開規定即不得作為證據。
(二)按證人應命具結；證人依法應具結而未具結者，其證言不得
    作為證據，刑事訴訟法第186 條第1 項本文前段、第158 條
    之3 分別定有明文。證人即告訴人乙○○於在偵查中向檢察
    官所為之陳述，未經檢察官命其具結，並不符證人之法定調
    查程序，復為被告以外之人於審判外之陳述，揆諸前揭說明
    ，其於偵查中所述，即不得做為證據。
(三)復按被告以外之人於偵查中向檢察官所為之陳述，除顯有不
    可信之情況者外，得為證據，刑事訴訟法第159 條之1 第2
    項定有明文。此係因上開偵查中向檢察官所為之陳述雖仍為
    審判外之陳述，但立法者衡量刑事訴訟法規定檢察官代表國
    家偵查犯罪、實施公訴，依法有訊問被告、證人、鑑定人之
    權，且實務運作時，偵查中檢察官向被告以外之人所取得之
    陳述，原則上均能遵守法律規定，不致違法取供，其可信性
    極高，為兼顧理論與實務為由，而對「被告以外之人於偵查
    中向檢察官所為之陳述」，例外規定除有顯不可信之情況者
    外，得為證據。本件證人丁○○於偵查中向檢察官所為之證
    述業經具結，且於本院審理時亦就其於偵查中所為之證述接
    受被告及辯護人之詰問，揆諸司法院大法官會議釋字第582
    解釋意旨，對於被告之詰問權已有所保障，即已合於法定程
    序。另證人丁○○於偵查中既經具結願負偽證罪之刑事責任
    後方為證述，在證據能力方面亦應認其所為證述之真實性可
    獲初步之確保。是綜上所述，證人丁○○於偵查中經具結後
    向檢察官所為之證述，尚難認有「顯不可信」之情況，應有
    證據能力。
(四)至恩主公醫院醫師宋申光於告訴人急診病歷上之記載，雖亦
    屬其於審判外之書面陳述，然依醫師法第12條第1 項、第2
    項規定，醫師執行業務時，均應製作病歷，且除病人之姓名
    、出生年、月、日、性別及住址等基本資料外，內容至少應
    載明就診日期、主訴、檢查項目及結果、診斷或病名、治療
    、處置或用藥等情形，故醫師宋申光於98年10月17日案發當
    天診療告訴人乙○○後，於卷附告訴人急診病歷中就告訴人
    傷勢狀況所為之診斷，應屬其在業務上或通常業務過程所製
    作之紀錄文書，依刑事訴訟法159 條之4 第2 款規定，應得
    作為證據。
貳、有罪部分：
一、訊據被告固坦承於上開時、地與告訴人發生爭執之事實，惟
    矢口否認有恐嚇危害安全之犯行，辯稱：伊當時並未對告訴
    人說「今天要讓你死」這句話，而係告訴人當時稱要叫兩人
    之弟高玉盈下來，打給伊死等語，伊聽到後，才反稱：好啊
    ，要給伊死，就叫他下來等語，告訴人所述乃係斷章取義，
    伊並未恐嚇告訴人云云。經查：
(一)被告與告訴人為兄妹關係，兩人間有金錢糾紛，98年10月17
    日下午4 時許，被告駕車至上開「豐采人生社區」警衛室拿
    取信件及繳交管理費時，告訴人即下樓催討債務，後兩人因
    此發生爭執等事實，為被告所供承不諱，核與證人乙○○、
    甲○○於本院審理中及證人丁○○於偵查及本院審理中就此
    部分所為之證述相符，且經本院當庭勘驗上開社區監視器錄
    影畫面光碟屬實，並有上開監視器錄影畫面翻拍照片四幀附
    卷可稽，是此部分之事實堪以認定，合先敘明。
(二)被告當時確有對告訴人恫稱：「今日要讓你死」等語，並致
    告訴人心生畏懼乙節，除據證人乙○○、甲○○於本院審理
    中證述甚詳外，證人即上開社區管理員丁○○於偵查中亦向
    檢察官具結證稱當時確有聽到被告對告訴人說：「今天要讓
    你死」等語（參見98年度偵字第31356 號偵查卷第18頁）；
    嗣其於本院審理中更證稱被告係不斷地對告訴人講要讓你死
    那句話，其有勸告訴人不要講那句話，趕快離開等語（參見
    本院99年5 月27日審判筆錄第3 、7 、9 頁）。按被告本身
    亦為該社區之住戶，當日依其所述，即係為收取信件及繳交
    管理費而至該社區警衛室前，而證人丁○○為該社區管理員
    ，並無刻意偏袒告訴人而得罪被告之必要，是證人丁○○所
    述，自有一定之可信度。參以經本院當庭勘驗上開監視器錄
    影畫面光碟結果，被告除先後二次推告訴人外，並在告訴人
    進入警衛室後，猶在中庭比手畫腳，狀似指責告訴人，且一
    度走入警衛室內（參見本院99年3 月12日審判筆錄第3 頁）
    ，可徵當時被告之情緒十分激動，甚至已達出手推告訴人之
    程度，在此情形下，自確有可能以前揭語句恐嚇告訴人，足
    認證人乙○○、甲○○及丁○○所證，應堪採信。
(三)被告雖辯稱其當時係因告訴人表示要叫其弟高玉盈下來，要
    給伊死，故伊方說要給伊死就來呀等語，然證人乙○○、丁○○均證稱當時告訴人僅有說要叫高玉盈下來，並未說要給
    被告死等語。且被告自承當時證人丁○○確實有勸伊不要講
    這句話（參見本院99年6 月18日審判筆錄第2 頁），若被告
    僅係說要給我死就來呀等語，反而係告訴人稱要給被告死，
    按理證人丁○○應係勸告訴人不要再講，而非勸被告不要講
    這句話，方符情理，可徵被告此部分所述，悖於常理，顯然
    當時應係被告對告訴人恫稱：「今日要讓你死」等語，證人
    丁○○方會勸被告不要講這句話，至為灼然。
(四)綜上所述，被告此部分所辯，尚非足採。據此，本案事證明
    確，被告犯行堪以認定。
二、論罪科刑部分：
(一)核被告所為，係犯刑法第305 條之恐嚇危害安全罪。
(二)本院爰審酌被告前僅有因賭博經緩起訴處分之輕微前科，有
    臺灣高等法院被告前案紀錄表一份附卷可稽，素行尚可，其
    犯罪之動機係因長期積怨而一時衝動，犯罪手段，所恐嚇之
    內容造成被害人之恐懼程度，兼衡被告犯罪後未完全坦承犯
    行之態度等一切情狀，而量處如主文所示之刑，並諭知易科
    罰金之折算標準，以資懲儆。
、無罪部分：
一、公訴意旨另以：被告丙○○於上開時、地與告訴人乙○○發
    生爭執後，亦基於傷害之犯意，徒手毆打乙○○，致乙○○
    受有頭部及右小腿腫傷之傷害，因認被告此部分所為，亦涉
    犯刑法第277 條第1 項之傷害罪等語。
二、按犯罪事實應依證據認定之，無證據不得認定犯罪事實；又
    不能證明被告犯罪者，即應諭知無罪之判決，刑事訴訟法第
    154 條第2 項、第301 條第1 項分別定有明文。次按認定不
    利於被告之事實，須依積極證據，苟積極證據不足為不利於
    被告事實之認定時，即應為有利於被告之認定，更不必有何
    有利之證據；又告訴人之告訴，係以使被告受刑事訴追為目
    的，是其陳述是否與事實相符，仍應調查其他證據以資審認
    ，最高法院30年上字第816 號、52年台上字第1300號判例意
    旨可資參照。
三、本件公訴意旨認被告涉有上開傷害罪嫌，無非係以證人乙○○、甲○○及丁○○就此部分所為之證述、監視器錄影畫面
    光碟一張（含畫面翻拍照片）、告訴人急診病歷資料、診斷
    證明書為主要論據。訊據被告固坦承有推告訴人之行為，惟
    堅決否認有傷害犯行，辯稱：當時係因告訴人一直擋著伊，
    伊才用手推一下告訴人，並未有對告訴人拳打腳踢之傷害行
    為等語。經查：
(一)告訴人於案發當天下午5 時6 分至恩主公醫院急診時，有頭
    皮紅腫約2X1 公分、右小腿約1X2 公分瘀青之傷勢，且頭部
    紅腫部分係位在額頭上方部分乙節，業據證人乙○○、甲○○於本院審理中證述甚明，並有告訴人之恩主公醫院急診病
    歷一份在卷可按，是此部分之事實固堪認定。
(二)惟經本院當庭勘驗前揭監視器錄影畫面結果，告訴人係於案
    發當日下午4 時19分35秒從社區大樓朝大門方向走出，消失
    在畫面中，後於當日下午4 時20分6 秒告訴人再出現在畫面
    右上角（即該社區○○○○○道上）時起，迄至被告離去為
    止，僅見被告有出手朝告訴人頭頸部推二下之動作，並未朝
    告訴人之額頭及右小腿處攻擊，告訴人亦無跌倒之情形，可
    徵告訴人上開傷勢，應非被告在當日下午4 時20分6 秒後所
    造成。告訴人於本院審理中亦稱是在上開監視器畫面攝得被
    告推伊之前，被告就出手打伊的頭，並拳打腳踢，伊右腳也
    有受傷等語（參見本院99年3 月12日審判筆錄第5 頁），亦
    即依告訴人所述，被告係在當日下午4 時19分35秒至20分6
    秒間，在社區大門外攻擊伊，致伊受有前揭傷害。
(三)就此段期間而言，並未經監視器錄得畫面，而證人甲○○是
    在告訴人嗣後躲進警衛室後才下樓察看，並未親眼見到被告
    是否有毆打告訴人，僅係聽告訴人轉述（參見上開本院審判
    筆錄第11、13頁），其所述自無從採為不利於被告之證據。
    再由卷附本院至現場勘驗時所攝得之警衛室照片觀之，證人
    丁○○所坐位置係隔著數面玻璃窗戶直接面對大門外之道路
    及人行道，視野良好，證人丁○○亦稱其記得被告下車後，
    有和告訴人面對面等語（參見本院99年5 月27日審判筆錄第
    8 頁），可徵以當時證人丁○○之角度，應可看到被告與告
    訴人在大門外車子旁之互動甚明。按告訴人於本院審理中稱
    被告係一下車就動手毆打，並非兩人先爭吵後才動手（參見
    上開本院99年3 月12日審判筆錄第9 頁），然若如此，證人
    丁○○既證稱有看到被告下車後與告訴人面對面之畫面，應
    可看到被告一下車就動手毆打告訴人之動作；縱使證人丁○○當時曾低頭在寫資料，惟若被告果真在此期間對告訴人拳
    打腳踢，並如告訴人所證邊打邊講要給你死等語（參見上開
    本院審判筆錄第5 頁），告訴人驚嚇之餘，衡情當會大聲斥
    責或驚呼求救，證人丁○○在被告與告訴人發生如此嚴重肢
    體衝突且彼此大聲呼喊之情形下，自亦應會抬頭察看而見到
    被告拳打腳踢之動作。然依證人丁○○所證，其竟僅見到前
    揭被告推告訴人之動作，並未見到有拳打腳踢之毆打動作，
    與告訴人所述，即有所出入。從而本件就此部分在無其他證
    據加以佐證之情形下，實難僅憑告訴人片面之指訴，即遽認
    被告確有告訴人所指對其拳打腳踢而造成前揭傷害之行為。
四、綜上所述，本件依調查所得證據尚不足以證明告訴人所受傷
    害，係被告在監視器錄影畫面中推告訴人之行為所造成，且
    本院就被告是否有告訴人所述在監視器錄影畫面外有對告訴
    人拳打腳踢致其受傷之行為，認僅憑告訴人片面且與證人丁○○所述不符之指訴，猶有合理之懷疑，尚未得有罪之確信
    ，復查無其他積極證據足資證明被告確有公訴意旨此部分所
    指徒手毆打告訴人之傷害犯行，揆諸前揭法條及判例意旨，
    被告此部分之犯罪尚屬不能證明，依法自應就此部分諭知被
    告無罪之判決。
據上論斷，應依刑事訴訟法第299 條第1 項前段、第301 條第1
項，刑法第305 條、第41條第1 項前段，刑法施行法第1 條之1
第1 項、第2 項前段，判決如主文。
本案經檢察官陳旭華到庭執行職務。
中    華    民    國    99    年    7     月    9     日
                  刑事第十庭    法  官 張紹省
以上正本證明與原本無異。
如不服本判決應於送達後十日內向本院提出上訴狀。
                                書記官 周雅玲
中    華    民    國    99    年    7     月    23    日
附錄本案論罪科刑法條全文：
中華民國刑法第305條
以加害生命、身體、自由、名譽、財產之事，恐嚇他人致生危害
於安全者，處二年以下有期徒刑、拘役或三百元以下罰金。

司法院資訊處製作；財團法人民間司法改革基金會備份。
